【裁判字號】    97,交易,18
【裁判日期】    970805
【裁判案由】    過失致死等
【裁判全文】
臺灣苗栗地方法院刑事判決              97年度交易字第18號
公  訴  人  臺灣苗栗地方法院檢察署檢察官
被      告  甲○○
被      告  丙○○
上列被告因過失致死等案件，經檢察官提起公訴（96年度偵字第
4625號、97年度偵字第30號），本院依簡式審判程序判決如下：
    主  文
甲○○犯過失致死罪，處有期徒刑陸月，如易科罰金，以新台幣
壹仟元折算壹日。
丙○○犯過失致死罪，處有期徒刑參月，如易科罰金，以新台幣
壹仟元折算壹日。
    事  實
一、甲○○於民國96年5 月15日上午6 時25分許，駕駛車牌號碼
    6H-7196 號自用小客車，從其苗栗縣苑裡鎮玉田里6 鄰玉田
    82之2 號住處出發，並沿苗栗縣苑裡鎮○○里○○○ 路由東
    往西方向行駛，於同日上午6 時30分許，途經苗栗縣苑裡鎮
    ○○○ 路與玉山2 路無號誌之交岔口，欲右轉進入玉山9 路
    往北行駛時，明知汽車行駛時，駕駛人應注意車前狀況，並
    隨時採取必要之安全措施；汽車行駛至無號誌之交岔路口，
    支線道車應暫停讓幹道車先行；而依當時天候晴、日間有自
    然光線，路面乾燥無缺陷，亦無障礙物，依其情節應注意，
    並能注意，竟疏未注意及此。適丙○○無照駕駛車牌號碼
    BM-7 607號自用小貨車，搭載其母黃阿玉，沿玉山9 路由南
    往北方向駛來，行駛至上開交岔口時，亦疏未注意車前狀況
    ，並隨時採取必要之安全措施，兩車在上開交岔路口發生擦
    撞後，甲○○所駕駛之自用小客車因而摔落路旁農田，丙○
    ○所駕駛之自用小貨車則停在玉山2 路上，黃阿玉因此受有
    頭、胸部外傷骨折、顱內出血及氣血胸，經救護車送往苑裡
    李綜合醫院，於到院前死亡；丙○○則受有頭部外傷併右耳
    撕裂傷、頸椎外傷等傷害；甲○○亦受有左胸挫傷、頭部挫
    傷、兩上肢擦傷等傷害（未據告訴）。至甲○○則在警方到
    達現場尚未得知何人係肇事者之前，主動向警方坦承其係肇
    事者而自首。
二、案經苗栗縣警察局通霄分局報請台灣苗栗地方法院檢察署檢
    察官相驗及由丙○○訴請同署檢察官偵查起訴。
    理  由
一、前揭事實，業據被告甲○○、丙○○2 人向本院坦承其有過
    失，核與其2 人陳述車禍如何發生之情節大致相符，而被害
    人黃阿玉確因本件車禍受有頭、胸部外傷骨折、顱內出血及
    氣血胸，經救護車送往苑裡李綜合醫院，於到院前死亡；被
    害人丙○○則受有頭部外傷併右耳撕裂傷、頸椎外傷等傷害
    ，此分別有被害人黃阿玉部分之法醫參考證明、相驗屍體證
    明書、檢驗報告書各1 份（參見96年度相第234 號相驗卷第
    15頁、第30頁至第66頁），及被害人丙○○部分之苑裡李綜
    合醫院診斷證明書影本1 紙（參見96年度他字第792 號偵查
    卷第5 頁）在卷足憑。
二、按汽車行駛時，駕駛人應注意車前狀況，並隨時採取必要之
    安全措施；汽車行駛至無號誌之交岔路口，支線道車應暫停
    讓幹道車先行，道路交通安全規則第94條第3 項、第102 條
    第1 項第2 款分別定有明文。經查：本件車禍之發生，依被
    告甲○○、丙○○2 人之自白，苗栗縣警察局道路交通事故
    調查報告表（一）、（二）、道路交通事故現場圖、道路交
    通事故當事人酒精測定紀錄表、現場照片10張所示（參見96
    年度相第234 號相驗卷第16頁至第26頁），係因被告甲○○
    駕駛車牌號碼6H-7196 號自用小客車，從其苗栗縣苑裡鎮玉
    田里6 鄰玉田82之2 號住處出發，並沿苗栗縣苑裡鎮○○里
    ○○○ 路由東往西方向行駛，途經苗栗縣苑裡鎮○○○ 路與
    玉山2 路無號誌之交岔口，欲右轉進入玉山9 路往北行駛時
    ，未注意車前狀況，亦未注意至無號誌之交岔路口，支線道
    車應暫停讓幹道車先行，而依當時天候晴、日間有自然光線
    ，路面乾燥無缺陷，亦無障礙物，依其情節應注意，並能注
    意，竟疏未注意及此。適被告丙○○無照駕駛車牌號碼BM-7
    607 號自用小貨車，搭載其母黃阿玉，沿玉山9 路由南往北
    方向駛來，行駛至上開交岔口時，亦疏未注意車前狀況，兩
    車在該交岔路口發生擦撞後，被告甲○○所駕駛之自用小客
    車摔落路旁農田，被告丙○○所駕駛之自用小貨車則停在玉
    山2 路上，使被害人黃阿玉因此死亡，被害人丙○○受傷，
    其2 人顯有過失甚明，且被害人黃阿玉因本件車禍死亡，與
    被告甲○○、丙○○之過失行為間，及被害人丙○○因本件
    車禍受傷，與被告甲○○之過失行為間，均顯有相當之因果
    關係。是被告甲○○對此次車禍之發生，應負主要之肇事責
    任，被告丙○○則應負次要之肇事責任，台灣省竹苗區車輛
    行車事故鑑定委員會亦同此認定，有該委員會97年4 月21日
    竹苗鑑970174字第0975301242號函附鑑定意見書1 份在卷足
    參。本件事證已臻明確，被告甲○○、丙○○2 人之過失犯
    行，均堪認定，應依法論科。
二、核被告甲○○所為，係犯刑法第276 條第1 項之過失致死罪
    、同法第284 條第1 項前段之普通過失傷害罪。被告丙○○
    所為，則係犯刑法第276 條第1 項之過失致死罪。被告丙○
    ○無汽車駕駛執照駕車肇事因而致人死亡，就其所犯過失致
    死罪部分，應依道路交通管理處罰條例第86條第1 項之規定
    ，加重其刑。又被告甲○○於車禍發生後，警方抵達現場尚
    未得知何人係肇事者前，主動向警方坦承其係肇事者，已據
    證人即承辦員警乙○○到院證述屬實，符合自首要件，依刑
    法第62條前段之規定，減輕其刑。被告甲○○以一過失行為
    ，同時觸犯上開2 罪名，依刑法第55條想像競合犯之規定，
    應從一重之過失致死罪處斷。爰審酌被告甲○○目前尚無前
    科紀錄，有台灣高等法院被告前案紀錄表在卷足稽，足見其
    素行良好，對此次車禍之發生，應負主要之肇事責任，所犯
    過失致死部分，已與死者家屬成立民事和解，有和解書影本
    1 紙在卷足憑，所犯過失傷害部分，因賠償金額雙方差距過
    大，迄今尚未與被害人成立民事和解，及犯後能坦白承認其
    有過失，節省有限之司法資源等一切情狀；另審酌被告丙○
    ○於87年間，亦曾因過失致死案件，經本院判處有期徒刑8
    月，緩刑3 年確定，有台灣高等法院被告前案紀錄表在卷足
    稽，不知記取教訓，明知其無汽車駕駛執照不得駕車，竟罔
    顧法律禁令，再次駕車發生事故，造成人命死亡，理應重罰
    ，且不宜再給予緩刑，惟念死者係其生母，終其一生良心必
    受相當煎熬，對車禍之發生，應負次要之肇事責任，及犯後
    能坦白承認其有過失，節省有限之司法資源等一切情狀，分
    別量處如主文所示之刑，並均諭知易科罰金之折算標準。
據上論斷，應依刑事訴訟法第273 條之1 第1 項、第299 條第1
項前段，刑法第276 條第1 項、第284 條第1 項前段、第62條前
段、第55條、第41條第1 項前段，道路交通管理處罰條例第86條
第1 項，刑法施行法第1 條之1 ，判決如主文。
本案經檢察官蕭慶賢到庭執行職務。
中    華    民    國    97    年    8     月     5    日
                  刑事第三庭    法  官  柳章峰
以上正本證明與原本無異。
如不服本判決，應於判決送達後10日內向本院提出上訴狀（應抄
附繕本），其未敘述上訴理由者，應於上訴期間屆滿後20日內補
提理由書狀於本院，上訴於臺灣高等法院臺中分院。告訴人或被
害人如對於本判決不服者，應具備理由請求檢察官上訴，其上訴
期間之計算係以檢察官收受判決正本之日期為準。
                                書記官  陳采瑜
中    華    民    國    97    年    8     月    5     日
附錄本案論罪科刑法條全文
刑法第276條第1項：
因過失致人於死者，處2 年以下有期徒刑、拘役或2 千元以下罰
金。
刑法第284條第1項：
因過失傷害人者，處6 月以下有期徒刑、拘役或5 百元以下罰金
，致重傷者，處1 年以下有期徒刑、拘役或5 百元以下罰金。


司法院資訊處製作；財團法人民間司法改革基金會備份。
